【裁判字號】    89,交易,564
【裁判日期】    900608
【裁判案由】    過失致死
【裁判全文】
臺灣高雄地方法院刑事判決                        八十九年度交易字第五六四號
    公  訴  人  臺灣高雄地方法院檢察署檢察官
    被      告  乙○○
    選任辯護人  洪錫鵬律師
右列被告因過失致死案件，經檢察官提起公訴（八十九年度偵字第一００八六號），
本院判決如左：
    主  文
乙○○因過失致人於死，處有期徒刑捌月。
    事  實
一、乙○○考領有普通小型車駕駛執照，於民國八十九年四月十五日上午七時五十五
    分許，駕駛車牌號碼Ｊ八－四五六二號自用小客車，沿高雄縣大社鄉○○路芭樂
    園產業道路由東向西方向行駛，途經中華路與自由路口時，原應注意駕駛人駕駛
    汽車，應遵守道路交通標誌、標線、號誌之指示，車輛行至無號誌而無交通警察
    指揮之交岔路口，支線道車應暫停讓幹線道車先行，而依當時情形，又無不能注
    意之情事，竟疏於注意，於行至上開路口時，未依標誌「慢」之指示，及禮讓幹
    線道車優先通行，貿然通過上開路口，適有亦未注意車前狀況，並未依閃光黃燈
    之指示減速慢行之黃麗香騎乘車牌號碼ＯＯＡ－二二八號重型機車，沿高雄縣大
    社鄉○○路由南往北方向行駛至上開路口，欲左轉至中華路時，撞及乙○○所駕
    駛上開車輛之左側車門，致黃麗香人車倒地受傷送醫急救，惟延至八十九年五月
    二日下午六時三十分許，仍因顱內出血等傷害不治死亡。而乙○○於肇事後，留
    在現場，對於未發覺之犯罪，主動向處理警員告知其係駕車肇事者，並接受裁判
    。
二、案經被害人黃麗香之夫甲○○訴請及高雄縣警察局仁武分局報請臺灣高雄地方法
    院檢察署檢察官偵查起訴。
    理  由
一、訊據被告乙○○固對於在右揭時、地發生本件道路交通事故，並使被害人黃麗香
    死亡等情均供承不諱，惟辯稱：伊行至自由路時有停車並看左右無來車才通過，
    經過中線後，被害人黃麗香強行左轉，未讓直行車先行，車速又快，才撞到其左
    側前門，且伊所行駛之車道並無閃光紅燈，故伊應無過失云云。經查：
    (1)按駕駛人駕駛汽車，應遵守道路交通標誌、標線、號誌之指示；車輛行至無號
      誌或號誌故障而無交通警察指揮之交岔路口，支線道車應暫停讓幹線道車先行
      ；「慢」字，用以警告車輛駕駛人前面路況變遷，應減速慢行，道路交通安全
      規則第九十條前段、第一百零二條第一項第二款、道路交通標誌標線號誌設置
      規則第一百六十三條第一項分別定有明文。再按幹線道與支線道之區別，並不
      以有無標線為惟一之標準，依卷附警繪現場圖及上訴人所提照片以觀，被害人
      行駛之長春路較上訴人行駛之學前路為寬，且長春路路面畫有快慢車道分界之
      邊線，學前路則無此項邊線之標線，自應以長春路為幹線道。原判決參酌卷內
      資料，認定上訴人行駛之學前路為支線道，自與證據法則無違。最高法院八十
      四年度台上字第一六三五號判決足參。被告既考領有普通小型車駕駛執照，對
      於前揭規定自無法諉為不知，且前揭規定之義務亦為被告應注意之事項，從而
      ，若被告所行駛之道路為支線道，則於行經無號誌之交岔路口時，應禮讓幹線
      道車先行，合先敘明。
    (2)本件交通事故現場，自由路寬十點二公尺、中華路寬十三點四公尺、芭樂園旁
      之產業道路寬四點三公尺，而被告乙○○與被害人黃麗香相撞後之散落物之地
      點在自由路北向南車道路邊二公尺、中華路西向東道路邊亦二公尺交岔處（亦
      即過自由路中心線約三點一公尺處），被害人之機車倒在散落物之西方約二公
      尺處，而被告之自小客車則衝上在中華路東向西方向之路旁排水溝上，而當時
      自由路兩邊之號誌係閃光黃燈，中華路西向東方向為閃光紅燈，惟產業道路出
      來鄰接該交岔路口前劃有「慢」字之號誌，路口則未設置燈號，此有更正後之
      道路交通事故調查報告表、照片在卷足憑，並經證人丙○○即現場處理警員到
      庭證稱屬實（見本院九十年二月九日訊問筆錄），是依此一現場路況，自由路
      寬既有十點二公尺，號誌為閃光黃燈，而該產業道路僅寬四點三公尺，且標示
      有「慢」字，雖其路口所設之閃光紅燈係供中華路西向東方向之汽車駕駛人觀
      看，而在產業道路東向西方向未設置有閃光號誌，惟其或係漏未設置，但不論
      此，僅依此二馬路之路寬，及自由路係設置有閃光黃燈，產業道路上則標示「
      慢」，亦可知自由路應屬幹線道，產業道路為支線道。又兩車碰撞散落物之位
      置，應係兩車碰撞之點，而該點距離產業道路接鄰自由路之處僅約八公尺，另
      依被告因碰撞後，汽車所停放之位置之點觀看，被告應以平均時速二十五公里
      至三十公里之速度前進（從碰撞之點至被告停車之處，約距十餘公尺，是參考
      汽車行駛距離及反應距離一覽表、煞車距離及行車速度對照表所示，時速如以
      每小時二十五公里計算，反應距離約需五點二公尺，潮濕路面之煞車距離需四
      點一公尺，如以每小時三十公里計算，反應距離約需六點二四公尺，潮濕路面
      之煞車距離約五點九公尺，若被告係於碰撞前即驚覺而有所反應，則其平均時
      速應更快），故被告從該產業道路至該碰撞之點，約僅歷時一秒餘，同時如被
      害人以時速四十公里之速度前進且未煞車，則被害人當時距離該肇事之點亦僅
      約十一公尺餘，亦即被害人距離被告亦僅約十公尺（如被害人之時速更慢或有
      煞車減速或靠其車道之外側行駛，則兩者距離將更近，蓋因被害人、被告、撞
      及點成三角形，且被害人係左轉彎車之故），故如被告確有依標誌減速慢行，
      且觀看左右有無來車，則依被告所稱當時之視線沒有問題（見本院九十年二月
      九日訊問筆錄），為何未能發現被害人之機車亦行至該處？是被告所稱有看清
      左右無來車才前進云云，顯不足採。又被告至該路口時，被害人之機車亦應僅
      距自由路與產業道路口五、六公尺遠（兩者相距十公尺減去產業道路寬四點三
      公尺），是依此一距離、路況及雙方之車速判斷，在被告尚未行駛至自由路中
      心線時，被害人應已轉彎進入路口，而非尚未進入路口，故在此一情況下，被
      告既係行駛在支線道上，且雙方僅距此一距離，被告即應讓在幹線道上之被害
      人之機車先行，而不能僅從表面上之相碰撞點係已過自由路之中心點，而認被
      害人係轉彎車而應讓其先行（亦即應以雙方在路口時之位置判斷，否則在相同
      情況下，依規定行駛者，因速度較慢，所能前進之距離亦較短，其碰撞之點可
      能尚在對方前進之車道，惟若係違規超速前進，而對方係轉彎車，則撞及點將
      會過路中心點，是依此判斷，反而是在超速行駛時有利，而有違規範意旨），
      另依當時天候下雨，晨間有暮光，柏油路面溼潤、無缺陷，道路無障礙物，視
      距良好，此有道路交通事故調查報告表可稽，又依被告之智識、能力亦無不能
      注意之情事，其竟未依標誌及未讓幹線道車先行，致肇事使被害人黃麗香受重
      創死亡，其有過失，已經明顯。是被告所辯，顯無足採。而被害人黃麗香係因
      本件道路交通事故致顱內出血死亡，業經臺灣高雄地方法院檢察署檢察官督同
      法醫師相驗明確，有相驗屍體證明書、驗斷書、及勘驗筆錄等資料存卷可參，
      是被告未盡其前開注意義務肇事致被害人死亡，兩者間顯有相當因果關係。另
      被害人黃麗香行經閃光黃燈未減速慢行且未注意車前狀況，而就本件車禍之發
      生及結果雖與有過失，然被告之過失既經本院認定如上，仍不能因此而解免其
      過失刑責，是本件罪證已甚明確，被告過失犯行應堪認定，應予依法論科。
二、核被告乙○○所為，係犯刑法第二百七十六條第一項之普通過失致人於死罪。又
    被告於肇事後，留在事故現場，對其所為犯行，主動向處理事故之警員告知其係
    駕車肇事者，並接受本院裁判，業據證人丙○○即事故處理警員到庭證述屬實，
    應依刑法第六十二條前段自首之規定減輕其刑。爰審酌被告因一時疏於注意而肇
    事，犯後態度尚可，且被害人與有過失，惟因賠償金額問題，迄今未能與被害人
    家屬達成民事上和解等一切情狀，量處如主文所示之刑。
據上論斷，應依刑事訴訟法第二百九十九條第一項前段，刑法第二百七十六條第一項
、第六十二條前段，罰金罰鍰提高標準條例第一條前段，判決如主文。
中      華      民      國      九十      年      六    月      八      日
                                      臺灣高雄地方法院交通法庭
      法  官  楊  國  祥
右為正本，係照原本作成，證明與原本無異。
如不服本判決，應於送達後十日內，向本院提出上訴狀。
附錄本判決論罪之法條：
刑法二百七十六條第一項
因過失致人於死者，處二年以下有期徒刑、拘役或二千元以下罰金。
                                          書記官  陳  怡  真
中      華      民      國    九十        年      六    月   八       日
附錄本判決論罪之法條：
中華民國刑法第二百七十六條
 (過失致死罪)
因過失致人於死者，處二年以下有期徒刑、拘役或二千元以下罰金。
從事業務之人，因業務上之過失犯前項之罪者，處五年以下有期徒刑或拘
役，得併科三千元以下罰金。


司法院資訊處製作；財團法人民間司法改革基金會備份。
